【裁判字號】    97,交聲,2039
【裁判日期】    970929
【裁判案由】    聲明異議
【裁判全文】
臺灣高雄地方法院交通事件裁定        97年度交聲字第2039號
原處分機關  交通部公路總局高雄區監理所
異  議  人
即受處分人  甲○○
上列受處分人因違反道路交通管理處罰條例案件，對於交通部公
路總局高雄區監理所所為之處分（高監自裁字第裁80-N00000000
號），聲明異議，本院裁定如下：
    主  文
原處分關於甲○○酒精濃度超過規定標準，吊扣駕駛執照拾貳個
月部分之處分撤銷。
上開撤銷部分不罰。
    理  由
一、原處分機關略以：異議人即受處分人甲○○前於民國97年8
    月27日晚上9 時19分許，駕駛車牌號碼ZZE-441 號輕型機車
    ，行經高雄縣大樹鄉○○路，因有機車駕駛人酒精濃度超過
    規定標準每公升0.4 毫克以上之違規事實，遭員警製單舉發
    ，爰依違反道路交通管理處罰條例第35條第1 項第1 款、道
    路交通管理事件統一裁罰基準及處理細則之規定，裁處罰鍰
    新台幣（下同）3 萬元，吊扣駕駛執照12個月，並施以道安
    講習之處分。又現行駕駛執照之管理採1 人1 照原則，異議
    人違規時係駕駛輕型機車，其駕駛輕型機車之資格憑證係職
    業聯結車駕駛執照，自應吊扣該職業聯結車駕駛執照云云。
二、異議意旨則以：異議人係酒後騎乘輕型機車遭取締，原處分
    機關裁處罰鍰3 萬元，異議人業已繳納（未聲明不服），然
    原處分竟予以吊扣其職業聯結車駕駛執照，於法不合，且影
    響異議人之生計，爰依法聲明異議，請求撤銷關於吊扣駕駛
    執照12個月之處分等語。
三、按汽車駕駛人飲用酒類後其吐氣所含酒精濃度超過每公升0.
    25毫克者，不得駕車，道路交通安全規則第114 條第2 款訂
    有明文。又汽車駕駛人，駕駛汽車經測試檢定有酒精濃度超
    過規定標準者，處15,000元以上60,000元以下罰鍰，並當場
    移置保管其車輛及吊扣其駕駛執照1 年，因而肇事致人受傷
    者，並吊扣其駕駛執照2 年，道路交通管理處罰條例第35條
    第1 項第1 款亦有明定。
三、經查：
（一）本件異議人於97年8 月27日晚上9 時19分許，駕駛車牌號
      碼ZZE-441 號輕型機車，行經高雄縣大樹鄉○○路，經警
      攔查，測得酒後吐氣所含酒精濃度達每公升0.4 毫克以上
      等情，業據異議人自承在卷，且有交通部公路總局高雄區
      監理所高監自裁字第裁80-N00000000號違反道路交通管理
      事件裁決書存卷可憑，職是，異議人酒後吐氣所含酒精濃
      度既已超過每公升0.25毫克之標準，則異議人違反道路交
      通管理處罰條例第35條1項 第1 款之事實明確，應堪認定
      。
（二）按94年12月14日修正、95年3 月1 日施行前之道路交通管
      理處罰條例第68條固規定：「汽車駕駛人，因違反本條例
      及道路交通安全規則之規定，受吊扣或吊銷駕駛執照處分
      時，吊扣或吊銷其持有各級車類之駕駛執照」，惟修正後
      業已刪除「吊扣」之規定，改為「汽車駕駛人，因違反本
      條例及道路交通安全規則之規定，受吊銷駕駛執照處分時
      ，吊銷其持有各級車類之駕駛執照」，其修正理由乃係舊
      法將違法或違規駕駛人所持有各級車類之駕駛執照一併吊
      扣，失之過酷，影響人民工作及生活甚鉅，故依修正後之
      該條規定，受吊扣駕駛執照處分時，僅能吊扣違規當時所
      駕車類之駕駛執照，不再吊扣其持有各級車類之駕駛執照
      ，僅於受吊銷駕駛執照處分時，始吊銷其持有各級車類之
      駕駛執照。
（三）次按行政行為對人民課以一定之義務或負擔，或造成人民
      其他之不利益時，其所採取之手段，與行政機關所追求之
      目的間，必須有合理之聯結關係存在，亦即不得違反「不
      當聯結禁止原則」，若欠缺此聯結關係，此項行政行為即
      非適法（最高行政法院90年度判字第1704號判決參照）。
      查本件異議人因飲酒後騎乘輕型機車，則應依本條例第35
      條第1 項第1 款之規定吊扣其所依憑駕駛輕型機車資格之
      駕駛執照，若將異議人輕型機車以外之職業聯結車駕駛資
      格一併予以限制，則係不當聯結異議人駕駛輕型機車之違
      規行為與其職業聯結車駕駛資格，此種不當聯結即構成違
      法，而有撤銷之原因。
（四）雖依道路交通安全規則第61條第1 項第1 款規定，汽車駕
      駛人取得高一級車類之駕駛資格者，應換發駕駛執照，並
      准其駕駛較低級車類之車輛，已領有聯結車駕駛執照者，
      得駕駛大客車、大貨車、代用大客車、大客貨兩用車、曳
      引車、小型車、輕型機器腳踏車。查本件異議人酒後騎乘
      輕型機車，依法本應吊扣其輕型機器腳踏車駕駛執照，惟
      因異議人領有較高級之職業聯結車駕駛執照，此有公路監
      理電子閘門查詢資料1 紙附卷可稽，致無較低級車類之輕
      型機器腳踏車駕駛執照可供吊扣，固導致越級駕駛人違規
      酒駕時，受有無須吊扣駕駛執照之利益，然此關於駕駛執
      照管理所衍生之執行困難或法規漏洞，宜由修法解決，尚
      不得擴張解釋於駕駛人無較低級駕駛執照可供吊扣時，即
      率爾代以吊扣其所領有之較高級駕駛執照。況行政行為，
      採取之方法所造成之損害不得與欲達成目的之利益顯失均
      衡，行政程序法第7 條第3 款定有明文及行政罰法第18條
      意旨可參，原處分機關於本件異議人無輕型機器腳踏車之
      駕照可供吊扣時，吊扣其職業聯結車駕照以代之，雖可達
      成限制駕駛人繼續駕駛該級車類行駛之目的，惟亦同時造
      成限制駕駛人繼續駕駛職業聯結車之結果，所造成之損害
      已與欲達成目的之利益顯失均衡。且依前開所述本件行為
      時之道路交通管理處罰條例第68條，既已將「吊扣」各級
      車類之規定予以刪除，原處分機關自不能逕行處分吊扣受
      處分人其他車種之駕駛執照。原處分機關因受處分人騎乘
      輕型機車而有上開違規行為，因異議人無輕型機器腳踏車
      駕駛執照而逕行吊扣其職業聯結車駕駛執照，顯已逾越道
      路交通管理處罰條例第68條之規範意涵及範圍。
（五）綜上，原處分機關未審酌新修正之法律規定，逕對異議人
      裁處吊扣職業聯結車駕駛執照12個月之處分，於法不合，
      異議人之異議為有理由，應由本院將此部分之處分撤銷，
      並另為不罰之諭知。
據上論斷，應依道路交通案件處理法第20條，裁定如主文。
中    華    民    國    97    年    9     月    29    日
                  刑事第四庭    法  官  莊珮君
以上正本證明與原本無異。
如不服本裁定應於送達後5日內向本院提出抗告狀。
中    華    民    國    97    年    9     月    29    日
                                書記官  秦富潔


司法院資訊處製作；財團法人民間司法改革基金會備份。
